【裁判字號】    90,上易,251
【裁判日期】    891222
【裁判案由】    詐欺
【裁判全文】
臺灣高等法院台中分院刑事判決                      九十年度上易字第二五一號
    上  訴  人
    即  被  告  丙○○
右上訴人因詐欺案件，不服臺灣台中地方法院中華民國八十九年十二月二十二日第一
審判決（民國八十九年度易緝字第六二四號，起訴案號：臺灣台中地方法院檢察署民
國八十四年度偵字第四二五五號），提起上訴，本院判決如左：
      主  文
原判決撤銷。
丙○○意圖為自己不法之所有，以詐術使人將本人之物交付，處有期徒刑陸月，如易
科罰金，以參佰元折算壹日。
      事  實
一、丙○○明知其經濟狀況已陷於無資力狀態而無可能完成乙○○所訂作之機具，竟
    意圖為自己不法之所有，於民國（下同）八十三年七月一日與乙○○訂立承製機
    具之承攬契約，並於收受乙○○所交付之訂金新台幣（下同）五十二萬元後，即
    逃匿無蹤。
二、案經乙○○訴請台灣台中地方法院檢察署檢察官偵查起訴。
      理  由
一、訊據上訴人即被告（下稱被告）丙○○於原審固坦承有與告訴人乙○○訂立製作
    機具之承攬契約，並有收受乙○○所交付之訂金五十二萬，惟矢口否認涉有右揭
    詐欺犯行，辯稱：在訂立契約後，即有動工施作，嗣因經濟困難才在八十三年十
    月離去住所以躲避債權人之追索，因而未繼續營運云云。經查右揭事實，業據告
    訴人乙○○於偵查中指述甚詳，且告訴人於原審審理中陳述：訂立契約後約隔二
    個月有至被告工廠看過，被告是拿他人之機器向其佯稱係為其所製作，至八十三
    年十月間再去找被告即不見行蹤，且因其工廠與被告工廠相距不遠，故時常前往
    被告工廠查探，均未見製作機器之跡象等語，被告亦承認告訴人有去過其位於台
    中縣神岡鄉○○路工廠，足見告訴人前述並無不實，是被告前揭辯詞，顯係事後
    卸責之詞，不足憑採。再被告既已於八十三年五月間經濟狀況即陷於無資力狀態
    ，業據被告於通緝到案經原審訊問時供明在卷，則其在與告訴人訂約之初，即有
    預見其無可能完成機具之製作，惟仍與告訴人簽立上開契約，益徵其於收受訂金
    之初，即有為自己不法所有之意圖甚明。此外，復有承攬契約書影本一份在卷可
資佐證，事證明確，被告犯行堪以認定，應予依法論罪科刑。
二、按犯最重本刑為五年以下有期徒刑以下之刑之罪，而受六個月以下有期徒刑或拘
    役之宣告者，因身體、教育、職業、家庭之關係或其他正當理由，執行顯有困難
    者，得以一元以上三元以下折算一日，易科罰金；但確因不執行所宣告之刑，難
    收矯正之效，或難以維持法秩序者，不在此限，此為刑法第四十一條第一項所明
    定，此項規定業於九十年一月十日公布，同月十二日生效實施，被告行為後法律
    有變更，經比較新舊法結果，以新法有利於被告，應適用裁判時之法律。原審對
    於被告予以論罪科刑，固非無見，然查原審未及作上述新舊法之比較適用，即有
    未合，被告上訴未具任何理由，恣意指摘原判決不當，雖無足取，但原判決既有
    上述可議之處，即屬無可維持，仍應由本院將判決予以撤銷改判，爰審酌被告犯
    罪動機、目的、手段、所得利益、未與告訴人達成民事和解，以及犯罪後否認之
    態度等一切情狀，量處有期徒刑陸月，並諭知易科罰金之折算標準。
三、被告經合法傳喚，無正當之理由不到庭，爰不待其陳述，逕行判決。
四、據上論斷，應依刑事訴訟法第三百六十九條第一項前段、、第三百六十四條、第
    二百九十九條第一項前段、第三百七十一條，刑法第三百三十九條第一項、第二
    條第一項前段、第四十一條第一項前段，罰金罰鍰提高標準條例第一條前段、第
    二條，判決如主文。
本案經檢察官甲○○到庭執行職務。
中       華       民       國   九  十    年     三      月    十三     日
                                臺灣高等法院臺中分院刑事第四庭
                                      審判長法  官  洪  耀  宗
                                            法  官  劉  登  俊
                                            法  官  吳  重  政
右正本證明與原本無異。
不得上訴。
                                            書記官  林  育  德
中       華       民       國   九  十    年     三      月    十四     日
                                                                        Ｋ


司法院資訊處製作；財團法人民間司法改革基金會備份。
